臺灣新竹地方法院民事簡易判決  
110年度竹簡字第414號
原      告  劉欣慈  
訴訟代理人  張秀菊律師
被      告  江春忠  
訴訟代理人  林柏江  
被      告  南陽實業股份有限公司新竹分公司

法定代理人  徐伯達  
訴訟代理人  梁德莆  
            張宏逸  
上列當事人間損害賠償事件，本院於民國111年3月1日辯論終結
，判決如下：
    主      文
被告應連帶給付原告新臺幣肆拾伍萬零陸佰零伍元，及被告甲○○
自民國一○九年十二月八日起、被告南陽實業股份有限公司新竹
分公司自民國一一○年十月二十一日起，均至清償日止，按週年
利率百分之五計算之利息。
原告其餘之訴駁回。
訴訟費用新臺幣玖仟伍佰捌拾元，由被告連帶負擔新臺幣肆仟玖
佰壹拾捌元，餘由原告負擔。
本判決原告勝訴部分得假執行。但被告如以新臺幣肆拾伍萬零陸
佰零伍為原告預供擔保，得免為假執行。
原告其餘假執行之聲請駁回。
    事實及理由
壹、程序方面：
    按訴狀送達後，原告不得將原訴變更或追加他訴，但請求之
    基礎事實同一、減縮應受判決事項之聲明者，不在此限，民
    事訴訟法第255條第1項第2、3款分別定有明文。查本件原告
    以被告甲○○因駕駛車輛之過失，致原告身體受傷，而依侵權
    行為之法律關係請求被告甲○○、現代汽車南新竹店負損害賠
    償責任，並聲明：被告應連帶給付原告新臺幣（下同）179
    萬8,101元，及自起訴狀繕本送達翌日起至清償日止，按週
    年利率百分之5計算之利息。嗣以被告甲○○係受僱於被告南
    陽實業股份有限公司新竹分公司（下稱南陽實業公司新竹分
    公司）擔任業務員，並於執行職務時致原告受有上開損害，
    乃於訴訟進行中具狀更正被告為南陽實業公司新竹分司，並
    減縮金額為148萬9,097元。嗣又具狀減縮聲明為：被告應連
    帶給付原告87萬7,675元，及自民國109年10月9日起至給付
    日止，按年息百分之5計算之利息，此有起訴狀、刑事附帶
    民事準備書狀（刑事附帶應是誤載）及民事變更訴之聲明狀
    在卷可憑，核與前揭規定，並無不合，應予准許。
貳、實體方面：
一、原告起訴主張：
（一）原告於109年10月9日搭乘由訴外人周仕旻騎乘車牌號碼00
      0-0000普通重型機車，沿公道五路二段由東往西方向行駛
      於慢車道，適被告甲○○駕駛車牌號碼000-0000自用小客車
      （下稱肇事車輛），同沿公道五路二段由東往西方向行駛
      於快車道上，行至東勢街交叉路口欲右轉駛入東勢街時，
      因該路段設有分隔島並劃分快、慢車道，快車道上車輛依
      規定不得右轉彎，詎被告甲○○卻貿然違規右轉，撞擊原告
      搭乘之機車，造成搭載原告機車及原告倒地，致原告受有
      左雙踝骨折、左肱骨骨折之傷害。原告於109年10月9日車
      禍發生當天急診送醫，並由就診醫院施以骨折復位固定手
      術，至同年月12日出院，之後於10月23日、11月19日及12
      月31日回診追蹤治療，經醫囑骨折癒合約需3至6個月，且
      左手、左腳不宜負重，宜休養3個月並需專人照護2個月。
      嗣原告於術後逾1年，骨折固定於體内之鋼釘應予取出，
      乃於110年9月20日、同年10月13日至南門綜合醫院門診，
      並於10月5日住院2天接受移除内固定裝置（鋼釘）等。本
      件被告不法侵害原告之身體健康權，原告依法提起本件訴
      訟，請求被告應負侵權行為之損害賠償責任。
（二）茲就原告請求賠償之項目及金額，分述如下：
    ⒈醫藥費2萬7,602元：
　　　原告自事發迄今已支出醫療費用2萬7,602元。
    ⒉看護費19萬8,000元：
      原告自109年10月9日車禍住院治療4天及術後門診追蹤治
      療，醫囑需由專人看護並休養3至6個月，而原告事實上係
      由家人父母輪流看護3個月，故請求3個月的看護費用，每
      日以2,200元計算，合計19萬8,000元。
　  ⒊薪資損失2萬4,756元：
　　　原告任職於私立上智小學暨附設幼兒園擔任幼教老師，實
      領薪資為3萬1,108元，於109年10月9日發生本件車禍致骨
      折受傷，因住院治療及在家休養期受有薪資損失，而原告
      於109年10月至110年1月間一共向學校請假39天。又原告
      是以病假、事假或補休的方式向校方申請，故學校仍有給
      付部分薪資，經計算109年10月份薪資僅2萬3,038元，故
      減少8,070元；109年月份薪資僅1萬7,653元，減少1萬3,4
      55元；110年1月薪資為2萬7,877元，減少3,231元；計算
      原告薪資一共減少2萬4,756元。
　  ⒋生活上額外增加支出費用2萬7,317元：
      原告因本件車禍骨折受傷休養期間，購買營養品支出2,60
      0元；租借輔具43天支出287元；為返回醫院追蹤門診治療
      ，以及3個月後拄拐杖搭乘計程車返回工作，因而支出計
      程車資有馬偕醫院來回車資1萬2,120元、南門醫院來回車
      資3,510元、110年10月20日南門醫院回診車資1,000元、
      上班車資7,800元，合計生活上額外增加支出費用為2萬7,
      317元。
    ⒌精神慰撫金60萬元：
      原告係年僅24歲之年輕女性，大學畢業即在私立上智小學
      附設幼兒園擔任幼教老師，生平第一次遭遇此次重大車禍
      事故，造成原告心中無法抹滅的陰影，長期受惡夢與失眠
      的困擾，尤其車禍骨折復原期間漫長，生活中產生諸多的
      辛苦與不便，造成原告精神上的痛苦、壓力與焦慮折磨，
      若非親身經歷，實難以感同身受，為此請求被告賠償精神
      慰撫金60萬元，以彌補原告身心創傷之損害。
 　 ⒍綜上合計為87萬7,675元。
（三）而被告甲○○於肇事當時係任職於被告南陽實業公司新竹分
      公司擔任業務員，被告甲○○當時係在上班時間，因工作需
      要而駕駛客戶車輛外出，故屬於執行職務之行為，依民法
      第188條規定，受僱人因執行職務，不法侵害他人之權利
      者，由僱用人與行為人連帶負損害賠償責任，為此，原告
      依法請求被告甲○○與被告南陽實業公司新竹分公司應連帶
      賠償原告所受損害。
（四）並於本院聲明：⒈被告應連帶給付原告87萬7,675元，及自
      109年10月9日起至清償日止，按週年利率百分之5計算之
      利息。⒉願供擔保，請准予宣告假執行。
二、被告則以：
（一）原告主張其已支付之醫療費用為2萬7,602元，但醫療費用
      必要支出應扣除X光片或文書等費用，經計算後金額應為2
      萬4,204元。
（二）依原告所提之馬偕醫院診斷書（109年12月31日開立），
      醫囑需專人照顧2個月，故其看護期間應依2個月計算始為
      合理。又依歷來法院見解，親屬看護縱無實際之金錢支出
      亦應賠償相當之金額故為定見，被告亦肯認之。但畢竟親
      屬間之看護並未有實際之醫療支出，通常於醫院聘請短期
      看護費用約為2,200元，但此為包含勞力支出評價外，另
      亦有看護賺取勞務所得及相關仲介之利潤在内。故是否皆
      得以2,200元認定應有可討論之餘地，故被告認以強制險
      標準給付，以一個月3萬6,000元計算，2個月看護費用應
      為7萬2,000元應已足夠。
（三）輔具租借費用287元及馬偕醫院、南門醫院來回交通費用1
      萬2,120元、3,510元，上班交通費用7,800元總計2萬3,71
      7元部分被告無意見。唯營養補充品並非必要之醫療或生
      活支出，故被告認應扣除。
（四）按慰藉金之多寡，應斟酌雙方之身份、地位、資力與加害
      人程度及其他各種情形核定相當之數額；其金額是否相當
      ，自應依實際加害情形與被害人所受之痛苦及雙方之身份
      、地位、經濟狀況等關係決定之。原告求償精神慰撫金60
      萬元，但就其傷勢與歷來法院見解相類之傷勢實有偏高，
      誠請鈞院考量與以定奪。
（五）並於本院聲明：⒈原告之訴駁回。⒉若受不利之判決，願供
      擔保請准宣告免為假執行。
三、本院之判斷：
（一）原告主張原告於109年10月9日搭乘由訴外人周仕旻騎乘車
      牌號碼000-0000普通重型機車，沿公道五路二段由東往西
      方向行駛於慢車道，適被告甲○○駕駛車牌號碼000-0000自
      用小客車（下稱肇事車輛），同沿公道五路二段由東往西
      方向行駛於快車道上，行至東勢街交叉路口欲右轉駛入東
      勢街時，因該路段設有分隔島並劃分快、慢車道，快車道
      上車輛依規定不得右轉彎，詎被告甲○○卻貿然違規右轉，
      撞擊原告搭乘之機車，造成搭載原告機車及原告倒地，致
      原告受有左雙踝骨折、左肱骨骨折之傷害之事實，有新竹
      市警察局110年8月16日竹市警交字第1100030358號函檢送
      本件事故之道路交通事故現場圖、道路交通事故談話紀錄
      表、初步分析研判表、道路交通事故調查報告表（一）（
      二）、酒精測定紀錄表、事故影像截圖記錄表、照片黏貼
      紀錄表（見本院卷第59-94頁），及診斷證明書在卷可稽
      。
（二）按駕駛人駕駛汽車，應遵守道路交通標誌、標線、號誌之
      指示；次按汽車行駛至交岔路口，如設有劃分快慢車道之
      道路，在快車道行駛之車輛不得右轉彎，有道路交通安全
      規則第90條第1項、第102條第1項第6款分別定有明文，此
      為一般汽機車駕駛人所應注意並確實遵守之事項。被告甲
      ○○案發時考領有合格之駕駛執照，其駕駛車輛上路，自應
      注意依上開規定行駛。復衡案發當時天候晴、日間自然光
      線、柏油路面乾燥且無缺陷、無障礙物及視距良好等節，
      亦有前揭道路交通事故調查報告表(一)附卷為憑，客觀上
      並無不能注意之情事，被告甲○○竟疏未注意及此，於駕駛
      肇事車輛行至前開交岔路口時，即違規右轉進入該交岔路
      口，肇致本案事故發生，是被告甲○○對本事故之發生自有
      過失甚明。原告主張被告應就其損害負賠償之責，即屬有
      據。
（三）又按因故意或過失，不法侵害他人之權利者，負損害賠償
      責任；次按汽車、機車或其他非依軌道行駛之動力車輛，
      在使用中加損害於他人者，駕駛人應賠償因此所生之損害
      ；不法侵害他人之身體或健康者，對於被害人因此喪失或
      減少勞動能力或增加生活上之需要時，應負損害賠償責任
      ；不法侵害他人之身體，被害人雖非財產上之損害，亦得
      請求賠償相當之金額，民法第184條第1項、第191條之2、
      第193條、第195條第1項定有明文。承前所述，被告就本
      件車禍事故既有過失，且致原告受有損害，則原告請求被
      告負損害賠償責任，自屬有據，茲將原告請求項目及其金
      額，分述如下：
    ⒈醫療費用：
　　⑴原告因本件車禍受有左雙踝骨折、左肱骨骨折等傷害而前
      往新竹馬偕紀念醫院、馬大元診所、竹信醫院及南門綜合
      醫院治療，共支出住醫療費用共計2萬7,602元，並提出醫
      療收據、電子發票為為證。
　　⑵被告主張應扣除X光片或文書等費用等語。經查：
　　　①新竹馬偕紀念醫院所開立之醫療單據（見本院卷第213-2
        19頁）中，除109年11月19日醫療單據所列醫學影像光
        碟燒錄800元非屬醫療必要費用應剔除外，其餘單據雖
        有3筆為證明書費，其中109年10月12日150元證明書費
        原告未提出用途證明亦應剔除，其餘部分業經原告提出
        本院做為證明其所受損害之用應可認為醫療費用。
　　　②竹信醫院開立之109年10月27日診斷證明書費用、馬大元
        診所開立之110年3月26日診斷證明書費用，係證明損害
        之費用，與系爭骨折傷害及原告車禍後受有創傷後壓力
        症有關，該部分費用亦應屬醫療費用。
　　　③另南門綜合醫院診斷證明書費用20元部分，因收據日期
        為110年10月20日與原告向本院提出診斷證明書開立時
        間110年10月13日不符，亦應予扣除。
　　　④又查原告主張之馬大元診所醫療費用為800元，然查原告
        所提出之收據分別為200元、200元、100元、200元，合
        計應為700元，則原告前開診所醫療費用逾700元部分，
        即屬無據。
　　⑶綜上，原告得請求醫療費用應為2萬6,532元（計算式如下
      ：27,000000000000000000＝26,532），逾此部分請求，尚
      屬無據。
    ⒉看護費用：
　　⑴新竹馬偕紀念醫院診斷證明書醫師囑言記載：「…接受骨折
      復位鋼釘鋼板固定手術，骨折癒合約需3-6個月，左手、
      左腳不宜負重。宜休養3個月，需專人照護兩個月。」（
      見本卷第37頁）。則原告因本件車禍傷害，需有專人照護
      2個月之必要，應堪認定。原告主張需由專人看護3至6個
      月，尚屬無據。
　　⑵本院審酌由親屬看護者，除該負責看護之親屬係屬專業人
      員外，因其未具備專業看護之本職學能，不能以專業看護
      視之，倘原告之親人並不具有專業看護能力，看護費用自
      不得以專業標準計算。而依勞動部108年12月19日勞動發
      管字第1080516511號令關於家庭看護工合理勞動條件薪資
      標準為每月3萬2,000元至3萬5,000元，兼衡原告所受系爭
      傷害及年齡，其行動當因此而有所不便所生之生活需求，
      認原告請求之看護費用應以每月3萬6,000元計算，較為合
      理。是以，原告請求之看護費以7萬2,000元（計算式：36
      ,000元×2=72,000元）為必要，逾此範圍之請求，則屬無
      據，應予駁回。
　　⒊薪資損失：
      原告自109年10月9日經急診住院，109年10月12日出院，
      於109年10月9日日接受骨折復位鋼釘鋼板固定手術，於10
      9年10月23日、109年11月19日門診就診，…宜休養3個月，
      …，有新竹馬偕紀念醫院診斷證明書可稽（見本院卷第37
      頁）。則原告主張自109年10月至110年1月間共請假39天
      ，並提出員工請假卡為據（見本院卷第201、203頁），應
      屬可採。參以原告每月薪資為3萬1,108元，有原告109年
      度教職員工薪資明細可憑（見本院卷第179頁），原告主
      張109年10月薪資減少8,070元、109年11月薪資減少1萬3,
      455元、110年1月薪資減少3,231元，共減少2萬4,756元，
      並提出薪資存摺為據（見本院卷第207、209頁），則原告
      請求因本件車禍受傷薪資損失2萬4,756元，洵屬有據。
　　⒋生活上額外增加支出費用：
　　  原告主張因本件車禍骨折受傷休養期間，購買營養品支出
      2,600元；租借輔具43天支出287元；為返回醫院追踪門診
      治療，以及三個月後拄拐杖搭乘計程車返回工作，因而支
      出計程車資有馬偕醫院來回車資1萬2,120元、南門醫院來
      回車資3,510元、上班車資7,800元、110年10月20日南門
      回診車資1,000元，合計生活上額外增加支出費用為2萬7,
      317元。經查：
　　  被告對於上開輔具租借費用、醫院來回交通費用、上班交
      通費用無意見。對於購買營養品支出2,600元部分，認並
      非必要之生活支出等語。然經新竹馬偕紀念醫院函覆本院
      稱：經查患者病歷記載骨科醫師回覆：骨折術後建議補充
      鈣質，鈣質來源是天然食品或醫療保健品皆可。赫里萊比
      -固又青液態鈣屬於醫療保健品，與醫囑無關等語，此有
      新竹馬偕紀念醫院111年1月19日馬院竹外系乙字第111000
      0506號函附卷可稽（見本院卷第275頁），據此原告主張
      上開營養品是補充骨頭，因原告受有嚴重骨頭傷害，應屬
      必要保健食品，尚屬有據。則原告主張前開費用共計2萬7
      ,317元，應屬增加生活所需必要費用，應予准許。
　　⒌精神慰撫金：
　　　按被害人所得請求賠償相當金額之慰撫金，法院在為量定
      時，應斟酌該加害人之所受之傷害、身分、地位及經濟狀
      況等關係定之；且此部分非財產上損害之慰藉金，固非如
      財產損失之有價額可以計算，但仍應以被害人精神上所受
      之苦痛為準據，亦即應審酌加害人之地位，暨其他一切情
      事，俾資為審判之依據。原告因被告之過失行為而有如上
      所述之傷害，且原告日後傷口所留疤痕等。查原告大學畢
      業，擔任幼教老師，109年度所得約29萬餘元，名下無財
      產；被告甲○○高中畢業，109年度所得約36萬餘元，名下
      有4筆不動產及2部汽車，財產總額約93萬餘元，業經原告
      本院供陳在卷，並經本院依職權調閱被告戶籍資料及兩造
      稅務電子閘門財產所得調件明細表在卷可參。本院審酌上
      情，認原告請求被告給付非財產上損害賠償金額，以30萬
      元為適當，逾上開範圍之請求，則屬過高。
    ⒍綜上，原告因本件事故所受之損害金額為45萬605元（計算
      式如下：26,532＋72,000＋24,756＋27,317＋300,000＝450,60
      5）。
四、再按受僱人因執行職務，不法侵害他人之權利者，由僱用人
    與行為人連帶負損害賠償責任，民法第188條第1項前段定有
    明文。經查，本件被告甲○○係受僱於被告南陽實業公司新竹
    分公司擔任業務員，且係於執行職務時為上開侵權行為，為
    被告2人到庭所不爭執，又被告南陽實業公司新竹分公司未
    監督其受僱人即被告甲○○遵照道路交通安全規則，且被告南
    陽實業公司新竹分公司迄至本件言詞辯論終結時均未能就渠
    選任受僱人即被告甲○○及監督其職務之執行，已盡相當之注
    意或縱加以相當之注意而仍不免發生損害之節，主張並舉證
    以實其說，是原告主張被告南陽實業公司新竹分公司應與被
    告甲○○就原告因本件事故所受損害連帶負過失侵權行為損害
    賠償責任等語，即為可採。
五、末按給付無確定期限者，債務人於債權人得請求給付時，經
    其催告而未為給付，自受催告時起，負遲延責任。其經債權
    人起訴而送達訴狀，或依督促程式送達支付命令，或為其他
    相類之行為者，與催告有同一之效力。遲延之債務，以支付
    金錢為標的者，債權人得請求依法定利率計算之遲延利息。
    但約定利率較高者，仍從其約定利率。應付利息之債務，其
    利率未經約定，亦無法律可據者，週年利率為百分之5。民
    法第229條第2項、第233條第1項、第203條亦有明文。本件
    原告依侵權行為之法律關係請求被告賠償屬無確定期限債務
    。經查，本件原告主張曾於109年12月8日前往新竹市東區調
    解委員會與被告甲○○進行調解，惟意見不一致而調解不成立
    ，並提出調解不成立證明書為憑（見本院卷第283頁），據
    此，原告於109年12月8日已向被告甲○○為請求賠償之催告，
    又原告係於訴訟進行中始具狀更正另一被告為南陽實業公司
    新竹分公司，則原告請求被告甲○○給付自109年12月8日起，
    被告南陽實業公司新竹分公司自原告民事準備書狀繕本送達
    日即110年10月21日，均至清償日止，按週年利率百分之5計
    算之法定遲延利息部分，應屬有據，逾此部分之請求，則不
    應准許。
六、綜上所述，原告依侵權行為之法律關係，請求被告連帶給付
    45萬605元，及被告甲○○自109年12月8日起、被告南陽實業
    公司新竹分公司自110年10月21日起，均至清償日止，按週
    年利率百分之5計算之利息，為有理由，應予准許；逾此部
    分之請求，為無理由，應予駁回。
七、本件係依民事訴訟法第427條第2項適用簡易訴訟程序所為被
    告部分敗訴之判決，應依同法第389條第1項第3款規定，依
    職權宣告假執行。原告就此部分雖聲請供擔保後宣告假執行
    ，然僅係促使法院為職權之發動，附此敘明。另被告陳明願
    供擔保，請准宣告免為假執行，核無不合，爰酌定相當之金
    額准許之。至原告敗訴部分，其假執行之聲請失所附麗，應
    併予駁回。
八、本件事證已臻明確，兩造其餘主張、陳述及所提之證據暨攻
    擊防禦方法，經核與判決結果無影響，毋庸再一一審酌，附
    此敘明。
據上論結，本件原告之訴為一部有理由、一部無理由，依民事訴
訟法第436條第2項、第79條、第85條第2項、第87條、第389條第
1項第3款、第392條第2項，判決如主文。
中　　華　　民　　國　　111 　年　　5 　　月　　10　　日
                  新竹簡易庭    法  官  邱玉汝
以上正本係照原本作成。
如對本判決上訴，須於判決送達後20日內向本院提出上訴狀；如
委任律師提起上訴者，應一併繳納上訴審裁判費。
中　　華　　民　　國　　111 　年　　5 　　月　　10　　日
                                書記官  陳筱筑